臺北高等行政法院判決　　　　　　　　　　　　　　　九十年度訴字第六八○四號
　　　　　　　　　　　　　　　.
　　原　　　告　隆輝金屬製鎖
　　　　　　　　股份有限公司
　　代　表　人　甲○○董事長.
　　被　　　告　經濟部智慧財產局
　　代　表　人　蔡練生（局長）
　　訴訟代理人　丙○○
　　　　　　　　丁○○
　　參　加　人　乙○○
右當事人間因新型專利異議事件，原告不服經濟部中華民國九十年十月十五日經（九
○）訴字第○九○○六三二四五五○號訴願決定，提起行政訴訟，並經本院裁定命參
加人獨立參加本件被告之訴訟。本院判決如左：
    主  文
原告之訴駁回。
訴訟費用由原告負擔。
    事  實
壹、事實概要：緣參加人前於民國（以下同）八十七年七月二十四日以「圓鋼鎖之結
    構改良」，向前經濟部中央標準局（八十八年一月二十六日改制為經濟部智慧財
    產局）申請新型專利，經該局編為第00000000號審查，准予專利（以下
    簡稱系爭案）。公告期間，原告以其有違專利法第九十七條、第九十八條第一項
    第一、二款及第二項規定，並檢具西元一九七三年十一月六日公告之美國第00
    00000號專利案（以下簡稱引證一）、西元一九八二年八月二十四日公告之
    美國第0000000號專利案（以下簡稱引證二）、標示有「Series  2000」
    及「American Lock」 等字鎖具實物一組（以下簡稱引證三）、西元一九八九年
    七月之「The National Locksmith」雜誌正本（以下簡稱引證四）、西元一九八
    九年「American Lock Company」 產品型錄正本（以下簡稱引證五）、八十三年
    五月二十八日申請，八十四年七月一日公告之第00000000號「改良型掛
    鎖」新型專利案公報影本（以下簡稱引證六）、八十年四月十三日申請，八十年
    九月二十一日公告之第00000000號「改良式鎖心及其心軸取出工具」新
    型專利案公報影本（以下簡稱引證七）等證據，對之提起異議，案經被告審查，
    於九十年五月二十四日以（九○）智專三（三）○五○五四字第○九○八九○○
    ○八四○號專利異議審定書為異議不成立之處分。原告不服，提起訴願，遭駁回
    後，遂向本院提起行政訴訟，並經本院裁定命參加人獨立參加本件被告之訴訟。
貳、兩造聲明：
一、原告聲明：求為判決
１、訴願決定及原處分均撤銷。
２、訴訟費用由被告負擔。
二、被告聲明：求為判決如主文所示。
參、兩造爭點：
    原告提起異議所檢具之證據是否足以證明系爭案違反專利法第九十八條第一項第
    一、二款及第二項之規定？
一、原告陳述：
１、按「稱新型者，謂對物品之形狀、構造或裝置之創作改良。」為專利法第九十七
    條所明定。又「凡可供產業上利用之新型，無下列情事之一者，得依本法申請取
    得新型專利：一、申請前已見於刊物或已公開使用者。二、有相同之發明或新型
    申請在先並經核准專利者。新型係運用申請前既有之技術或知識，而為熟悉該項
    技術者所能輕易完成且未能增進功效時，雖無前項所列情事，仍不得依本法申請
    取得新型專利。」復為同法第九十八條第一項第一、二款及第二項所明定。是知
    ，所稱新型物品者，在形狀、構造或裝置上必須具有首先創作之「新穎性」與「
    進步性」等要件，即新型之創作必須較原有物品之形狀、構造或裝置，更具有特
    殊之效能，否則，即非新型。再者，判斷二以上之新型是否同一之基準，應參酌
    下列幾點：一、提高物品之使用價值之手段是否屬同一技術範疇，如屬同一技術
    範疇，即係同一新型。二、新型創作是否係解決同一技術上之問題，如屬同一技
    術上問題之解決，則為同一新型。三、解決技術上問題之方法是否同一，如屬同
    一方法，則為同一新型。四、解決技術上問題之方法是否具有等價性，如具有等
    價性，則係同一新型。
２、原告向被告所提之異議證據即引證一至引證七之公開、使用日期均早於系爭案，
    再由引證一專利說明書之詳細說明（即第五頁左半邊倒數第三行起至同頁右半邊
    第三十二行止）中記載有：「鎖具如顯示在（）者，包含一平面圓柱形的鎖體
    （），其結構為實體原材料如鋼材，且例如直徑三英吋、厚一吋半。如圖二、
    圖三和圖四所示，一長方形橫槽（）被銑入平面鎖體（）延伸進入平面圓柱
    形鎖體的部分厚度。一縱向的直孔（），與橫槽呈垂直方向自鎖體（）底部
    鑽入直達橫槽（）並繼續鑽過橫槽上半部的鎖體。一個交錯之鎖心，顯示在圖
    五，被置入於直孔（）。鎖具包括一直桿（），有一柱塞延伸其中並與一交
    錯的閂（）連結。此交錯的閂（）是由柱塞（）藉由固定釘或任何其他方
    法如圖所示來支配。一個導槽溝（）縱向沿著鎖桿（）自外切入大部分鎖桿
    長度，但未達到反向的最末端。一支固定釘（）固定連結在平面圓柱形鎖體（
    ），並延展進入導槽溝（），以達成直桿（）可在直孔（）內滑動，但
    不致於完全滑出鎖體（）之外。鎖具本身是一個以鑰匙（）可轉動四分之一
    圈（即九十度）的閂鎖。當鑰匙被轉動時，與其交錯的閂（）沿著鎖心（）
    被旋轉九十度。」又引證一之申請專利範圍第一項所記述可見（即其第六頁右半
    邊第五十四行起至第七頁左半邊第十一行止）：「一種鎖具用以卡制在板扣中含
    有一孔隙的Ｕ型凸緣上，所稱的鎖具包括：ａ、一個實體的鋼材鎖體，含有一個
    分成上、下的平面，上凹下凸兩平面間形成下平面為一向外延設的凸面；ｂ、一
    橫槽經銑入鎖體的上平面，並適於承接所稱板扣的Ｕ型凸緣，使兩者處於一種緊
    密結合的關係；ｃ、一直孔自鎖體下凸面底部與橫槽交叉方向穿透鎖體，並經橫
    槽直達橫槽上方的卡設孔；ｄ、一個由鑰匙控制的鎖心，內部端並擁有縱向的鎖
    桿及卡制桿，所稱的鎖桿可定位、旋轉於相對應的直孔內；且ｅ、螺栓鎖定在鎖
    體、以防止鎖心自直孔中被移除。」由上述引證一所述之主要組成構造、特徵可
    知，其係由鋼質鎖體、橫槽、鎖心、鎖桿、卡制桿及螺栓等元件所組成，其可使
    卡制桿將鎖具鎖定、卡合在板扣中含有一孔隙的Ｕ形凸緣上，而鎖心內之鎖桿可
    定位、旋轉於相對之直孔內，且螺栓鎖定在鎖體，以防止鎖心自直孔中被移除。
３、系爭案之申請專利範圍載明有：「其主要包括一鎖體及一鎖心，該鎖體其一端面
    上方凹設有一橫槽，橫槽頂部設有一卡設孔，卡設孔兩側並固設有卡掣銷，橫槽
    底部並由一直孔貫穿，橫槽下方另形成一向外之凸板，鎖體底部並形成一垂直橫
    槽而設之鎖孔，鎖孔係由第一、第二兩圓孔相交而成，第一圓孔並向上延伸與直
    孔貫通，凸板上垂直第二圓孔軸向位置並設有一螺孔，可以一螺栓鎖入；該鎖心
    係由鎖桿及卡掣桿相連包固而成，鎖桿頂端並延設有一鎖鉤，鎖鉤係以一插銷與
    鎖桿頂端連接，卡掣桿周緣相對鎖體螺孔位置直設有一卡槽，鎖心係可由鎖孔進
    入與鎖體組合，鎖桿及鎖鉤並可經由第一圓孔及直孔穿過橫槽，達到鎖扣之目的
    ，卡掣桿之卡槽係可由螺孔鎖入之螺栓卡掣，而使整組鎖心不致脫落者。」。由
    上述系爭案與引證一兩者相較可清楚顯見，系爭案所具之主要構造特徵早已見於
    引證一，且係運用習見技術手段，又其所達之功效亦未有增進之處，至為顯然，
    然此一事證，被告卻辯稱：「系爭案不僅可達鎖扣之目的，更可藉螺栓鬆脫鎖心
    以更換整組鎖心，防止鎖心自直孔中被移除。」而予狡駁，而訴願決定機關並未
    再予詳究且附合辯稱：「系爭案整體技術內容及所達成功效並未揭露於異議附件
    二（即引證一）中」，對此，原告認為被告與訴願決定機關實有極大違誤不當之
    處，蓋引證一之中譯本已明顯譯載與系爭案相同之技術構造，為何被告與訴願決
    定機關能睜眼說瞎話予以矇混。再，原告為加強系爭案之習用技術構造事證，爰
    提引證六輔證，而從引證六之構造可輕易得知，其早已揭露有利用螺絲之旋合或
    拆卸，達成更換鎖心之功能，而此技術功效實與系爭案如出一轍，更是目前所有
    鎖具製造業者普通知悉並且使用之習知技術手段。復，原告又提引證七加強佐證
    ，祈盼被告與訴願決定機關能釐清是非，惟被告聲稱：「異議附件七（即引證六
    ）之構造功效與系爭案，兩者難謂相同；而異議附件八（即引證七）與系爭案，
    雖兩案更換梢珠之部分功效近似，但附件八係強調心軸取出工具之改良，兩案在
    結構功效上，顯有所差異，難謂附件八已揭露系爭案之整體技術內容，故不具證
    據力。」而訴願決定機關卻稱：「系爭案與異議附件七（即引證六）雖利用相同
    之原理，然其空間結構之型態及達成之特定功效均明顯不同；又異議附件八（即
    引證七）之特徵僅為心軸取出工具之改良，而系爭案除可達鎖扣之目的，更可藉
    螺栓鬆脫鎖心以更換整組鎖心，或將鎖桿與鎖鉤分離而僅更換鎖心之下珠，應有
    功效之增進．．．。」至此原告甚感不服，茲查，引證一、六、七等事證雖分屬
    個別之專利案，但其間所運用之技術手段及構造則具有相當之關連性，換言之，
    即系爭案所運用之技術手段及其構造特徵均可於引證一、六、七中充分顯見，故
    系爭案僅係將引證一、六、七予以結合而已，而此一結合所產生之功效實際上並
    無任何增進，更何況系爭案此種結合構造所運用之技術，乃是目前所有鎖具製造
    業所常用之習知技藝，根本無任何「新穎性」及「進步性」可言，因此被告與訴
    願決定機關完全無視於引證一、六、七等事證之技術特徵相關性，而逕予分割探
    究、論斷其與系爭案之構造特徵不同，實有違公正、客觀之專利審查基準，難道
    被告與訴願決定機關之審查委員對於鎖具之製造、構造不具備某種程度之專業？
    否則為何不知引證一、六、七所呈具之構造特徵早已是業者所知悉運用之技術，
    進而將其惚晃，對此原告祈盼本院能予慎思審酌，詳以鑑核，以維專利法制。
４、被告聲稱：「異議附件三、四、五及六（即引證二、三、四及五）所提之鎖具即
    異議附件二（即引證一）專利之產品，皆難謂揭露系爭案整體技術內容」，然訴
    願決定機關則稱：「依原處分機關（即被告）．．．，應可得知異議附件四（即
    引證三）Series 2000 鎖具實物應是異議附件二美國專利案之產品，況訴願人（
    即原告）對原處分機關認異議附件三（即引證二）專利說明書提及之鎖具、異議
    附件四之實物、異議附件五及六（即引證四、五）提及之鎖具即為異議附件二專
    利產品之見解，亦無具體爭執，而原處分機關既於審定書中敘明異議附件二無法
    證明系爭案不具新穎性及進步性，則即等同於論明異議附件三、四、五及六該組
    關連證據無法證明系爭案有違專利要件，故原處分機關應無訴願人所稱未能詳究
    系爭案與異議附件四實物間之結構關係之情事。」原告就被告之草率認事深感不
    服，且就訴願決定機關仍秉「官官相護」、「多一事不如少一事」之心態深感無
    奈。惟查，原告於異議理由書中清楚載明：「請仔細審察引證三之 Series 2000
    鎖具實物的結構」，然被告卻對引證三僅作一般性之表面審查，根本未將該引證
    三鎖具實物拆解以徹底察查、了解其內部實際構造，逕而斷論引證二、三、四及
    五所提之鎖具即引證一專利之產品，皆難謂揭露系爭案整體技術內容，難道被告
    能從引證三之外表窺知其實際構造與引證一完全相同？嗣被告對引證三僅作一表
    面審查並以其認定之推理方式，即遽斷引證一專利之產品，難謂揭露系爭案整體
    技術內容，被告此舉顯有偏頗、草率之嫌，並有違公正、公平客觀之審查。又原
    告於訴願書第四點中即明確呈訴：「．．．訴願人（即原告）必須特別重申強調
    的是，異議附件三、五及六（即引證二、四及五）等證據，主要是用以證明Ame-
    rican Lock Company 所製造出品之型號 Series 2000 鎖具，早在系爭案申請之
    前即已廣告行銷多年，且該Series 2000 鎖具實物的結構與系爭案之結構內容完
    全相同．．．，不無草率之嫌。」是以祈訴願決定機關能對引證三鎖具實物之內
    部實際構造作一仔細徹底審查，熟料訴願決定機關不予理會原告所訴，完全漠視
    引證三Series 2000 鎖具實際構造之重要性，進而附合被告所駁之詞。於此，原
    告仍祈本院能對引證三Series 2000 鎖具實物內部之實際構造作一仔細、徹底審
    鑑，因Series 2000 鎖具內部之實際構造完全與系爭案相同，而此事實足可證明
    系爭案係嫖竊他人鎖具構造，完全不具任何專利要件可言。
５、眾所皆知「專利」之取得不易，而「專利」予以產品化則更為不易，換言之，即
    理論上若能達其目的、功效即可取得專利，故專利著重於理論，但實際上不一定
    是理論上行得通，就可依照理論將專利予以產品化，令專利產品與其專利內容完
    全相同，亦即專利產品與其專利內容之間仍存有許多不盡相同之處，究其原因在
    於專利產品是需符市場或消費者之條件，而於該等條件之限制下，發明人或企業
    界往往需將「專利」之內容作一改變或局部修改，以達到專利產品化之目的，然
    在專利產品行銷或使用一段時間後，業者或發明人極可能會再將該專利產品改良
    ，以致有改良後之第二代、第三代或第四代專利產品出現，嗣於目前企業界、發
    明人以及從事專利相關業務之人員（包括被告）均知曉專利產品之構造並不一定
    與其專利內容完全相同，且專利產品化後亦極有可能再對其缺失作進一步之改良
    ，以求更具實用。經查，被告與訴願決定機關均已承認引證一至五間之關連證據
    性，且引證三亦確證為American Lock Company所製造無誤，而該American Lock
    Company 雖於二十多年前取得引證一之美國第0000000號專利案及引證二
    之美國第0000000號專利案，並且將其專利產品化行銷世界各地十幾年，
    但查American Lock Company 所製造之引證一、二專利產品並不完全與其專利案
    內容相同，並且American Lock Company 更將引證一、二專利化產品予以具體改
    良，使其更能配合適用，故可推知American Lock Company 所製造之引證三之實
    際內部構造並不一定與引證一美國第0000000號專利案內容完全相同（因
    理論與實務具有部分差異），亦即引證三係American Lock Company 將引證一美
    國第0000000號專利案之專利化產品予以改良所得，換言之，引證三係為
    引證一專利產品之第二代改良專利產品，由於引證三早在系爭案申請之前即已廣
    告行銷多年，且引證三之實際內部構造與系爭案之結構內容完全相同，故系爭案
    嫖竊American Lock Company 所製造之型號之Series 2000 鎖具構造，至為顯然
    ，而此事實，盼本院能對引證三之實際內部構造作一深入了解，即可得證。
６、綜上所陳，被告與訴願決定機關完全無視於引證一、六、七等事證之技術特徵相
    關性，而逕予分割究論其與系爭案之構造特徵不同，實有違公正、客觀之專利審
    查基準，且被告與訴願決定機關均未對引證三之內部實際構造作一徹底察查了解
    ，逕而論斷引證一無法證明系爭案不具新穎性及進步性，則即等同於論明引證二
    、三、四及五該組關連證據無法證明系爭案有違專利要件，故無原告所稱未能詳
    究系爭案與引證三間之結構關係之情事，核此，被告與訴願決定機關顯有偏頗、
    草率之嫌，而且系爭案所運用之技術手段及其構造特徵，早已揭露於原告所提之
    各項證據中，至為顯然。又系爭案之結構亦屬習用技術，並未增進任何功效，更
    何況American Lock Company 早於系爭案申請之日前即已製造引證三並行銷多年
    ，又核引證三之構造完全與系爭案相同，故系爭案不具專利要件。為此，請判決
    如原告訴之聲明。
二、被告陳述：
１、訴訟理由略謂：「被告與訴願決定機關完全無視於引證一、六、七等事證之技術
    特徵相關性，而逕予分割究論其與系爭案之構造特徵不同，實有違公正、客觀之
    專利審查基準」乙節，並不正確。事實上，稱新型者，謂對物品之形狀、構造或
    裝置之創作或改良，系爭案除可達鎖扣之目的，更可藉螺栓鬆脫鎖心以更換整組
    鎖心，或將鎖桿與鎖鉤分離而僅更換鎖心之下珠，其整體技術內容及所達功效並
    未揭露於引證一美國專利第0000000號專利案。又依其創新之空間型態而
    言，既不同於引證六第00000000號「改良型掛鎖」專利案或引證七第0
    0000000號「改良式鎖心及其心軸取出工具」專利案，亦非單純之利用螺
    栓鬆脫來進行更換鎖具元件，故系爭案確具有功效之增進。原告故意忽略系爭案
    之整體構造及所達功效，而將系爭案局部分割，分別與三種不同空間型態之鎖具
    加以比對，顯然對新型之定義有所誤會；系爭案非單純形狀、排列之變更，亦非
    單純構成要件之集合，實難謂熟習該項技術者所能或可輕易完成且未能增進功效
    者，故並無原告所稱有違專利審查基準之情事。
２、訴訟理由略謂；「被告與訴願決定機關均未對引證三 Series 2000鎖具實物之內
    部實際構造作一徹底察查了解，逕而論斷引證一無法證明系爭案不具新穎性及進
    步性，則即等同論明引證二、三、四及五該組關連證據無法證明系爭案有違專利
    要件，故無原告所稱未能詳究系爭案與引證三實物間之結構關係之情事，核此，
    被告與訴願決定機關有偏頗、草率之嫌」乙節，並不正確。事實上，原告於異議
    申請書中提出與引證一同樣編號之引證三時，並未特別指出兩者有差異，故相關
    之公開日期具證據能力；但原告於本件訴稱：「可推知 American Lock Company
    所製造之引證三 Series 2000鎖具之實際內部構造並不一定與引證一美國第00
    00000號專利案內容完全相同」，又謂「Series 2000 鎖具係為引證一專利
    產品之第二代改良專利產品」，前後所述內容互相矛盾；若原告認為引證三之實
    際內容構造與引證一美國第0000000號專利案內容不相同，則不論其為第
    幾代改良產品，不能以原 Series 2000鎖具為名義證明公開日在先，而必須另行
    提出公開日期之證據，此乃屬另案論究之問題，與本異議案無關；又若引證三與
    引證一內容相同，引證一無法證明系爭案不具新穎性及進步性，則即等同於論明
    引證一、三、四及五該組關連證據無法證明系爭案有違專利要件；故被告與訴願
    決定機關並無偏頗、草率之嫌。
３、綜上所述，被告之原處分並無違法，請判決如被告答辯之聲明。
三、參加人陳述：
    參加人經合法通知，未到庭亦未提出書狀作何陳述。
    理  由
一、按凡對物品之形狀、構造或裝置之創作或改良，而可供產業上利用者，得依專利
    法第九十七條暨第九十八條第一項前段規定申請取得新型專利。而對於公告中之
    新型，任何人認有違反專利法第九十七條至第九十九條規定，提起異議者，依同
    法第一百零二條規定，得自公告之日起三個月內，備具異議書，附具證明文件，
    向專利專責機關提起之。從而，系爭專利有無違反專利法情事而應不予專利，依
    法應由異議人附具證據證明之，倘其證據不足以證明系爭專利有違專利法之規定
    ，自應為異議不成立之處分。
二、本件系爭第00000000號「圓鋼鎖之結構改良」新型專利異議事件，原告
    所提異議附件二（即引證一）為西元一九七三年十一月六日公告之美國第000
    0000號專利案；異議附件三（即引證二）為西元一九八二年八月二十四日公
    告之美國第0000000號專利案；異議附件四（即引證三）為標示有「Ser-
    ies 2000」及「American Lock」 等字鎖具實物一組；異議附件五（即引證四）
    為西元一九八九年七月之「The National Locksmith」雜誌正本；異議附件六（
    即引證五）為西元一九八九年「American Lock Company」 產品型錄正本；異議
    附件七（即引證六）為八十三年五月二十八日申請，八十四年七月一日公告之第
    00000000號「改良型掛鎖」新型專利案公報影本；異議附件八（即引證
    七）為八十年四月十三日申請，八十年九月二十一日公告之第00000000
    號「改良式鎖心及其心軸取出工具」新型專利案公報影本。被告以，系爭案不僅
    可達鎖扣之目的，更可藉螺栓鬆脫鎖心以更換整組鎖心，或將鎖桿與鎖鉤分離而
    僅更換鎖心之下珠，故引證一、六及七並未揭露系爭案整體技術內容，應無法證
    明系爭案不具功效增進；另引證二、三、四及五所提及之鎖具，即引證一專利案
    之產品，亦均未揭露系爭案整體技術內容，且無法證明系爭案不具功效增進等理
    由，乃為異議不成立之處分。原告不服，提起訴願訴稱，系爭案藉由螺栓鬆脫之
    作用，進而更換整組鎖心或鎖心之下珠等結構及技術手段，僅係鎖具製造業者普
    通使用之習用技術，而引證六早已揭露利用螺絲鬆卸更換鎖具元件之技術手段，
    引證七則揭露更換鎖心之下珠技術手段，故被告認系爭案藉螺栓鬆脫鎖心以更換
    鎖心，或更換鎖心之下珠等技術手段具功效增進，顯有違誤；另引證二、四及五
    主要係用以證明引證三之American Lock Company 所製造之型號為 Series 2000
    之鎖具，早在系爭案申請之前即已廣告行銷多年，而被告未能詳究引證三實物與
    系爭案之間的結構關係，竟認引證二、三、四及五皆難謂揭露系爭案之整體技術
    內容，不無草率之嫌云云。訴願決定機關以，經查系爭案可達鎖扣之目的，更可
    藉螺栓鬆脫鎖心以更換整組鎖心，或將鎖桿與鎖鉤分離而僅更換鎖心之下珠，其
    整體技術內容及所達功效並未揭露於引證一中；另依被告卷附之異議申請書第五
    頁第五行之後所述，應可得知引證三Series 2000 鎖具實物應是引證一美國專利
    案之產品，況原告對被告認引證二專利說明書提及之鎖具、引證三之實物、引證
    四及五提及之鎖具即為引證一專利案產品之見解，亦無具體爭執，而被告既於審
    定書中敘明引證一無法證明系爭案不具新穎性及進步性，則即等同於論明引證二
    、三、四及五該組關連證據無法證明系爭案有違專利要件，故原處分應無原告所
    稱未能詳究系爭案與引證三實物間之結構關係之情事。又系爭案與引證六雖係利
    用相同之原理，然其空間結構之型態及達成之特定功效均明顯不同；又引證七之
    特徵僅為心軸取出工具之改良，而系爭案除可達鎖扣之目的，更可藉螺栓鬆脫鎖
    心以更換整組鎖心，或將鎖桿與鎖鉤分離而僅更換鎖心之下珠，應有功效之增進
    。至系爭案更換鎖心下珠之效能業已於創作說明及圖式中予以揭露，其申請專利
    範圍中雖僅記載其構造特徵，應亦無不妥。綜上所述，引證一至七應不足以證明
    系爭案有違專利法第九十八條第一項第一、二款及第二項規定，從而被告所為本
    件異議不成立之處分，洵無違誤，應予維持。
三、原告於本件行政訴訟中猶執前詞爭議，訴稱，被告與訴願決定機關完全無視於引
    證一、六、七等事證之技術特徵相關性，而逕予分割究論其與系爭案之構造特徵
    不同，實有違公正、客觀之專利審查基準。又被告與訴願決定機關均未對引證三
    Series 2000 鎖具實物之內部實際構造作一徹底察查了解，逕而論斷引證一無法
    證明系爭案不具新穎性及進步性，則即等同論明引證二、三、四及五該組關連證
    據無法證明系爭案有違專利要件，故無原告所稱未能詳究系爭案與引證三實物間
    之結構關係之情事，核此，被告與訴願決定機關有偏頗、草率之嫌云云。惟查：
１、稱新型者，謂對物品之形狀、構造或裝置之創作或改良，系爭案除可達鎖扣之目
    的外，更可藉螺栓鬆脫鎖心以更換整組鎖心，或將鎖桿與鎖鉤分離而僅更換鎖心
    之下珠，其整體技術內容及所達功效並未揭露於引證一美國專利第000000
    0號專利案。又依其創新之空間型態而言，既不同於引證六第00000000
    號「改良型掛鎖」專利案或引證七第00000000號「改良式鎖心及其心軸
    取出工具」專利案，亦非單純之利用螺栓鬆脫來進行更換鎖具元件，故系爭案確
    具有功效之增進。原告忽略系爭案之整體構造及所達功效，而將系爭案局部分割
    ，分別與三種不同空間型態之鎖具加以比對，顯係誤解前揭新型之定義。且系爭
    案非單純形狀、排列之變更，亦非單純構成要件之集合，實難謂熟習該項技術者
    所能或可輕易完成且未能增進功效者，故並無原告所稱有違專利審查基準之情事
    。
２、原告於異議申請書中提出引證三時，並未特別指出其與引證一有何差異，故相關
    之公開日期具證據能力；但原告於本件訴稱：「可推知 American Lock Company
    所製造之引證三Series 2000 鎖具之實際內部構造並不一定與引證一美國第00
    00000號專利案內容完全相同」，又謂「Series 2000 鎖具係為引證一專利
    產品之第二代改良專利產品」，前後所述內容互相矛盾；若原告認為引證三之實
    際內容構造與引證一美國第0000000號專利案內容不相同，則不論其為第
    幾代改良產品，不能以原Series 2000 鎖具為名義證明公開日在先，而必須另行
    提出公開日期之證據，惟原告就此並未舉證證明之；又若引證三與引證一內容相
    同，因引證一無法證明系爭案不具新穎性及進步性，則引證一、三、四及五該組
    關連證據亦無法證明系爭案有違專利要件；故被告與訴願決定機關並無原告所指
    之偏頗、草率之嫌。
四、綜上所述，原告提起異議所檢具之證據不足以證明系爭案違反專利法第九十八條
    第一項第一、二款及第二項之規定，是原告之陳詞均不可採，則被告所為「異議
    不成立」之處分，揆諸首揭規定，並無違誤，訴願決定予以維持，亦無不合。原
    告徒執前詞，訴請撤銷訴願決定及原處分，並無理由，應予駁回。
五、本件事證已臻明確，兩造其餘攻擊防禦方法與本件判決結果不生影響，故不逐一
    論述，併此敘明。
據上論結，本件原告之訴為無理由，爰依行政訴訟法第九十八條第三項前段判決如主
文。
中    華    民    國      九十一      年      十      月      二十一    日
                              臺 北 高 等 行 政 法 院 第 二 庭
                                    審 判 長 法    官 徐瑞晃
                                             法    官 李得灶
                                             法    官 吳慧娟
右為正本係照原本作成。
如不服本判決，應於送達後二十日內，向本院提出上訴狀並表明上訴理由，如於本判
決宣示後送達前提起上訴者，應於判決送達後二十日內補提上訴理由書（須按他造人
數附繕本）。
中    華    民    國      九十一      年      十      月      二十一    日
                                             書 記 官 劉道文
